【裁判字號】    98,訴,865
【裁判日期】    990129
【裁判案由】    請求補償金
【裁判全文】
臺灣彰化地方法院民事判決  98年度訴字第865號
原      告  丙○○
被      告  甲○○
訴訟代理人  林世祿律師
複代理人    乙○○
上列當事人間請求請求補償金事件，本院於民國99年1月18日言
詞辯論終結，茲判決如下：
    主  文
原告之訴駁回。
訴訟費用由原告負擔。
    事實及理由
一、按訴狀送達後，原告不得將原訴變更或追加他訴。但擴張或
    減縮應受判決事項之聲明者，不在此限：民事訴訟法第255
    條第1項第3款定有明文，本件原告起訴請求被告給付新台幣
    （下同）681137元，嗣於訴訟中改為請求被告給付641749元
    ，核屬減縮應受判決事項之聲明，揆諸前揭條文規定，應予
    准許，合先敘明。
二、原告主張：被告前曾以其所有坐落彰化縣員林鎮○○段144
    、151地號土地與公路無適宜之聯絡，致不能為通常使用，
    訴請確認通行權存在等事件，經鈞院98年9月30日以98年訴
    字第453號判決勝訴確定，得通行伊所有同段150地號土地（
    下稱系爭土地）全部面積27平方公尺，然並未判決因其通行
    所造成土地及建物之損害賠償，爰主張依民法第788條規定
    ，訴請確定通行損害補償金，由被告按市價以每坪15萬元購
    買系爭土地上如彰化縣員林地政所98年12月1日複丈成果圖
    所示B部分（東側）面積13平方公尺土地，計590909元。被
    告亦應就原告之地上物為補償，其中鐵皮圍牆材料及施工費
    17200元、鐵皮圍牆拆除費6000元，另辦理土地圖面分割、
    移轉印花稅、登記費、及代書費等16000元，預納裁判費749
    0元、土地測量費4150元，總計共641749元，爰訴請被告如
    數給付。
三、被告則以：
（一）按系爭土地上之現存鐵皮等乃原告為阻撓被告通行而設置
      ，即以損害他人為主要目的，故原告要求地上物之補償即
      有違民法第148條規定，即權利濫用，況鐵皮等乃可拆除
      回收，但原告迄今不回收，使被告不得不聲請強制執行，
      愈證原告為權利濫用。
（二）坐落彰化縣員林鎮○○段145地號土地乃原告所有，日後
      建築之建築線亦需依賴系爭150地號土地，因系爭150地號
      土地乃道路用地，故出售一半於原告根本不利，更何況新
      修正民法第７８８條明文，如致通行地損害過鉅者，通行
      地所有人才可以請求價購，然系爭150地號土地原為空地
      ，且為道路用地，並無損害過鉅之情形，因此不能請求被
      告價購，尤其原告所有同段149地號土地原為畸零地，並
      非因本院98年訴字第453號訴請確認通行權存在事件判決
      始形成之畸零地，亦不合民法第788條第二項規定之要件
      。
（三）被告否認鐵皮之損害、工資等總價購額為681137元，根本
      不可能如此高價。
（四）原告要求被告於補償前不得通行系爭150地號土地，並無
      法律依據，且已經鈞院９８年訴字第４５３號判決確定，
      並已聲請執行中，亦無同時履行抗辯之規定，更何況被告
      若未通行，則原告即無損害，即無預付之問題，因為法條
      乃定為「因此所受之損害，應支付償金」，而學者亦認為
      不得因未支付而禁止通行等語置辯。
（五）聲明：原告之訴駁回。併陳明如受不利益之判決，願供擔
      保請准免為假執行。
四、得心證之理由：
（一）、本件原告主張被告通行伊所有系爭150地號土地之上開
        事實，雖具其提出土地豋記謄本、地籍圖、本院98年訴
        字第453號民事判決，彰化縣員林地政所98年8月3日複
        丈成果圖等為証，此部分堪信為真。
（二）、兩造之爭執在於被告通行原告所有系爭150地號土地，
        是否因而造成通行地損害過鉅？通行地所有人原告得否
        請求被告價購？被告應否支付原告之鐵皮圍牆材料及施
        工費17200元、鐵皮圍牆拆除費6000元，辦理土地圖面
        分割、移轉印花稅、登記費、及代書費等16000元，預
        納裁判費7490元、土地測量費4150元，總計641749元等
        費用？原告之請求有無法律上依據？
（三）、經查，被告前曾以其所有坐落彰化縣員林鎮○○段144
        、151地號土地與公路無適宜之聯絡，致不能為通常使
        用，訴請確認通行權存在等事件，經本院98年訴字第
        453號判決勝訴確定，得通行系爭土地全部面積27平方
        公尺，且系爭土地為道路預定地，此為兩造不爭之事實
        。次查，坐落彰化縣員林鎮○○段145地號土地乃原告
        所有，為原告所自認之事實，不僅目前出入需經由系爭
        150地號土地，日後建築之建築線亦需依賴系爭150地號
        土地，因系爭150地號土地乃道路用地，尤其原告所有
        同段149地號土地（緊鄰系爭土地東側）原為畸零地，
        並非因本院98年訴字第453號訴請確認通行權存在事件
        判決始形成之畸零地，目前出入亦需經由系爭150地號
        土地對外聯絡，被告通行系爭土地雖不免對於通行地因
        此贈成損害，如如上所述情形，系爭土地原為空地，且
        為道路用地，原告所有同段145 地號（僅林系爭土地西
        側）及149地號土地均需通行系爭土地，足見被告之通
        行並無損害過鉅之情形，因此尚難認被告之通行因此致
        通行地損害過鉅，亦即不合民法第788 條第二項規定之
        要件，類此情形，應僅涉及原告得否依民法第787 條規
        定訴請被告對於通行地因此所受之損害支付償金之問題
        。本件被告之通行既尚無損害過鉅之情形，核與民法第
        788條第二項規定之要件不符，從而，原告主張依據民
        法第788條規定訴請被告按市價以每坪15萬元購買系爭
        土地上如彰化縣員林地政所98年12月1日複丈成果圖所
        示B部分（東側）面積13平方公尺土地，計590909元云
        云，顯有誤解。況本院98年訴字第453號判決係被告得
        通行系爭土地全部面積27平方公尺，而非如原告所主張
        購買系爭土地上如彰化縣員林地政所98年12月1日複丈
        成果圖所示B部分（東側）面積13平方公尺土地而已，
        原告之主張與上開確定判決之範圍面積不符，況如複丈
        成果圖所示B部分（東側）面積13平方公尺土地出售給
        被告，則日後原告149地號土地通行系爭土地B部分將又
        滋生問題，益見原告之主張並無理由，應予駁回。
（四）、至原告主張依民法第788條規定請求被告支付原告之鐵
        皮圍牆材料及施工費17200元、鐵皮圍牆拆除費6000 元
        等費用云云，然此等費用並非民法第788條所規定，其
        主張於法不合；況本院98年訴字第453號判決確定併諭
        知訴訟費用由本件原告丙○○負擔，有其既判力，本院
        無權再推翻或廢除，原告請求廢除該判決云云顯然於法
        有違，且此等費用部份目前已進入強制執行程序，應依
        強制執行程序規定負擔。且原告為阻止被告通行而設置
        鐵皮圍牆，違反民法第148條之規定，屬權利濫用，此
        部分亦無受保護之必要。另辦理土地圖面分割、移轉印
        花稅、登記費、及代書費等16000元，預納裁判費7490
        元、土地測量費4150元等費用，原告之請求均於法無據
        ，不應准許。
（五）、從而，原告主張依據民法第788條規定訴請被告給付
        641749元，並無理由，應予駁回。
五、據上論斷，本件原告之訴為無理由，並依民事訴訟法第78條
    ，判決如主文。
中    華    民    國    99    年    1    月    29    日
                  民事第一庭    法  官  施坤樹
以上正本係照原本作成。
如對判決上訴，應於判決送達後20日內向本院提出上訴狀。（須
附繕本）
中    華    民    國    99    年    2    月    5    日
                                書記官  施嘉玫

司法院資訊處製作；財團法人民間司法改革基金會備份。
